【裁判字號】    99,台上,3172
【裁判日期】    990521
【裁判案由】    違反毒品危害防制條例
【裁判全文】
最高法院刑事判決            九十九年度台上字第三一七二號
上  訴  人  甲○○
上列上訴人因違反毒品危害防制條例案件，不服台灣高等法院台
中分院中華民國九十九年三月四日第二審判決（九十九年度上訴
字第二０號，起訴案號：台灣台中地方法院檢察署九十七年度偵
字第二五二四０、二七二００號），提起上訴，本院判決如下：
    主  文
上訴駁回。
    理  由
按刑事訴訟法第三百七十七條規定，上訴於第三審法院，非以判
決違背法令為理由，不得為之。是提起第三審上訴，應以原判決
違背法令為理由，係屬法定要件。如果上訴理由書狀並未依據卷
內訴訟資料，具體指摘原判決不適用何種法則或如何適用不當，
或所指摘原判決違法情事，顯與法律規定得為第三審上訴理由之
違法情形，不相適合時，均應認其上訴為違背法律上之程式，予
以駁回。本件原判決撤銷第一審之科刑判決，改判論上訴人甲○
○以轉讓第一級毒品，累犯罪，處有期徒刑參年；又販賣第一級
毒品，共三罪，均累犯，各處有期徒刑拾伍年貳月；並定其應執
行刑為有期徒刑拾陸年拾月，及為相關從刑之諭知。係依憑證人
朱永宏於偵、審時證稱：伊以申辦取得之門號00000000
00號行動電話門號易付卡（SIM 卡）充作取得第一級毒品海洛
因（下稱海洛因）之代價，而自綽號「阿順」即上訴人處取得價
值約新台幣（下同）一千元之海洛因一包；證人林誌勇結證：伊
先後於民國九十七年三月八日下午八時許、同年月九日下午二、
三時許、同年月十日下午八時許，各以位於台中縣大里市○○○
○里市○○里路二九五號一樓之0000000000號公用電
話，與綽號「阿順」之上訴人所使用之前揭行動電話聯繫，每次
均約定購買一千元之海洛因，上訴人則指示不詳姓名之成年人將
海洛因持往雙方約定之大里市○○路○段七一０號大買家量販店
附近交易；證人蘇百盛證以：上訴人要向伊借車，故伊曾撥打0
000000000號行動電話，回問何時要用車各等語，及卷
附朱永宏之前案紀錄表（記載：朱永宏自九十一年起，即因多次
違反毒品危害防制條例案件，經法院裁定觀察勒戒，於九十三年
及九十五年間，又分別因施用海洛因，經法院判處有期徒刑八月
及一年確定等旨）、林誌勇以0000000000號公用電話
與上訴人使用之門號0000000000號行動電話之通話聯
繫紀錄、林誌勇前案紀錄表（記載：林誌勇自八十八年起，即有
多次違反毒品危害防制條例案件，經法院裁定觀察勒戒及判處徒
刑等旨）、原審調閱台灣台中地方法院九十五年度訴字第三０二
八號卷（記載林誌勇確於九十五年間，因施用海洛因及第二級毒
品安非他命案件，經分別判處有期徒刑八月、二月確定等旨）等
證據資料，而為論斷，已敘述其所憑之證據及認定之理由。而以
上訴人否認有轉讓及販賣第一級毒品之犯行，辯稱：伊綽號不叫
「阿順」，與朱永宏、林誌勇並不熟識，並未向朱永宏取得00
00000000號行動電話門號卡（SIM 卡），亦未以該門號
作為販賣海洛因之工具，伊非該門號之使用人，並未販賣海洛因
予朱永宏、林誌勇云云，係飾卸之詞，無足採取，在理由內依憑
調查所得證據，詳加指駁。並說明：（一）朱永宏、林誌勇、蘇
百盛三人之警詢證言，因上訴人及辯護人爭執其證據能力，又未
見有何得為證據之例外情事，爰認定無證據能力。亦不得以林誌
勇警詢陳述作為有利或不利上訴人之認定。（二）上訴人供述與
朱永宏僅見過一、二次面；朱永宏亦證述：與上訴人並無過節或
恩怨各等語，朱永宏當無甘冒偽證罪之處罰風險，設詞誣陷之必
要，況林誌勇亦結證：係以公共電話撥打上訴人之上開行動電話
向綽號「阿順」之上訴人聯絡購買海洛因事宜等語，足認上訴人
確於九十七年二月十日，向朱永宏收取該門號00000000
00號行動電話門號卡（SIM 卡），供作販賣海洛因之聯絡工具
。（三）朱永宏就上訴人販賣海洛因之地點究為台中縣霧峰鄉（
下稱霧峰鄉○○○里市○○○路上之「草湖芋仔冰」或大里市之
「美芳冰城」，先後陳述略有不一，然該三地點均相距不遠，且
霧峰鄉境內亦有草湖路，連接大里市○○○○○路，朱永宏於偵
查中誤將交易毒品地點之大里市○○○○路上之「草湖芋仔冰」
誤述為係在霧峰鄉境內或係「美芳冰城」，不無可能，況朱永宏
已於第一審審理時確認：交易毒品之地點即大里市○○路之「草
湖芋仔冰」，起訴書此部分之認定尚屬有誤。（四）依卷附上訴
人之前揭電話於九十七年三月間之通話基地台觀之，多為台中市
南區○○里市○○路，與上訴人之大里市○○路具有相當地緣關
係，反觀朱永宏之住處為霧峰鄉，卷附數百通電話通聯紀錄，除
九十七年三月十二日之二通外，少有基地台係位於霧峰鄉者，可
證上訴人所辯：該電話為朱永宏所使用，朱永宏為避卸其販毒刑
責，始為不實諉稱云云，與事實不符。再上訴人於入獄後，並非
不可將其電話交予他人使用，致仍有通聯紀錄，故不得以上訴人
於入獄後，該電話仍有通聯紀錄，即謂原非上訴人使用。（五）
林誌勇於偵查中，就向上訴人購買海洛因之次數、有無當面交易
等細節部分，未能為一致證述，或因記憶有誤，或因詢問者未能
進一步深究，致於檢察官偵查中僅證述係向上訴人購買海洛因，
而未提及另由不詳姓名者出面交付之情事，尚與常情無違。再林
誌勇雖曾於九十七年十一月十二日檢察官偵查中翻異前詞，改稱
：販賣海洛因之「阿順」並非上訴人，也不認識上訴人云云。然
其旋於同年十一月二十一日之偵查中證述：伊於警詢指證上訴人
後，在九十七年九月間，上訴人找人至伊住處，威脅伊翻供；再
於第一審審理時仍稱：確曾遭威脅而翻供各等語，則其之所以一
度翻異，應係遭外力施壓所致，且與事實不符，難為有利於上訴
人之認定。（六）上訴人辯稱：林誌勇於偵查所述之「阿順」之
特徵、身高及有無刺青等情，均與伊不符云云。然林誌勇可能亦
併向他人購毒，是描述販毒之人時，難免混淆之情，參以其於偵
查中亦供陳：認識上訴人，其綽號也叫「阿順」云云，則林誌勇
另提及之身高一七０公分，並有刺青之「阿順」者應係指述他人
，不足為有利上訴人之認定。是朱永宏、林誌勇於偵、審中就向
上訴人取得或購買海洛因之相關細節部分之供述雖略有出入，或
不完整，惟其原未刻意記憶各次交易之相關細節；況人之記憶本
屬有限，就多次重複之同類行為，事後追憶，或因未及想起，或
因相互交錯致生齟齬，均屬難免，尚難執細節上之差異，即認證
人所述之主要證詞為不可採。本件證人就各自受讓或購得毒品之
事實既屬一致，依罪證有疑利於被告之原則，認定上訴人轉讓、
販賣海洛因予朱永宏、林誌勇之金額、次數、數量及地點各詳如
原判決事實所示之理由。從形式上觀察，原判決並無違背法令之
情形存在。上訴意旨略稱：(一)朱永宏、林誌勇於偵查中之證述，
未經上訴人或辯護人為反對詰問，原判決未予敘明有證據能力之
理由，自嫌判決理由不備。(二)林誌勇於警詢時之證述，雖無證據
能力，仍得審酌該證詞得否為彈劾證據之憑信性，原判決認不得
為上訴人有利之論斷，不符證據法則。(三)蘇百盛之證述前後不一
，且依卷內通聯紀錄，蘇百盛於上訴人入監後，仍有與0000
000000號行動電話密集聯繫之情事，其所證顯另有其人。
另朱永宏之前科未能為本件佐證，原審未詳查，自屬證據調查未
盡。(四)上訴人自始否認使用0000000000號行動電話，
且上訴人自九十七年四月二十六日起即因案入監，而該電話於同
年七至九月間，仍有他人使用，足見該電話絕非上訴人所使用，
況依通聯紀錄，該電話之基地台與上訴人住居所，並無任何地緣
關係，朱永宏所證以門號晶片換取海洛因，悖於事理，且有不一
，原判決自有證據調查未盡及判決理由不備之違誤。(五)林誌勇之
供證一再更迭，又其雖證述曾遭施壓，然上訴人自九十七年八月
一日起至同年十一月三十日止，並無親友接見過，上訴人自不可
能指使他人恐嚇林誌勇，而卷附通聯紀錄並無通話內容，不得佐
證林誌勇之證述，原判決之認定有誤。(六)朱永宏、林誌勇所述販
賣海洛因之人之特徵，均與上訴人不同，原判決之採證有誤，況
上訴人自九十七年四月二十六日起即因案入監，如何如林誌勇所
證其至同年六月三十日止，共向上訴人購買毒品五十次，至其嗣
後更正購買之時間，仍有疑義，原審未予查證，自有違誤。(七)林
誌勇積欠上訴人債務未還，與上訴人尚有怨隙，原判決之認定與
證據不符等語。惟查：（一）證據之取捨，為事實審法院之職權
，倘其採證認事並不違背證據法則，即不得任意指為違法。又證
人之陳述部分前後不符，或相互間有所歧異時，究竟何者為可採
，法院仍得本其自由心證予以斟酌，非謂一有不符或矛盾，即應
認其全部均為不可採信。本件朱永宏、林誌勇及蘇百盛所為先後
證述之細節部分，雖有不一，仍不影響其就主要事實之證述所具
憑信性，原判決已就相關事證詳加調查論列，參互斟酌判斷，資
為上訴人有罪之認定，併已說明其取捨判斷所得心證，及上訴人
所為並未轉讓及販賣第一級毒品之辯解，洵不足採之理由。上訴
意旨無非就原審採證認事之職權行使，專憑己見，泛言指摘，再
為事實上之爭執，並非依據卷內訴訟資料而為之具體指摘，自非
適法之第三審上訴理由。（二）被告以外之人於偵查中向檢察官
所為之陳述，除顯有不可信之情況者外，得為證據，為刑事訴訟
法第一百五十九條之一第二項所明定。朱永宏、林誌勇於偵查中
為有關上訴人之待證事實之證述，均經具結，彼等之證述並無顯
不可信之情況，自得作為證據，況其嗣已於第一審審判中再到庭
具結作證，並經交互詰問，原判決採用彼等在偵查中未經詰問之
陳述作為證據，不能指為違法。上訴意旨執此指摘，亦非上訴第
三審之適法理由。（三）原判決認定林誌勇於警詢時之證述，並
無證據能力，而未詳論該部分證詞得否為彈劾證據之憑信性，固
有微疵，惟其理由貳之一之(二)、(三)既已說明林誌勇於偵查時有利
於上訴人之證述，尚難為有利於上訴人之論據，並認其不利於上
訴人部分之證詞與事實相符之理由，自不影響於原判決之主旨，
按之刑事訴訟法第三百八十條規定，仍不得執以指摘資為上訴第
三審之合法理由。（四）其餘上訴意旨，則置原判決之明白論斷
於不顧，或仍持原判決已說明理由而捨棄不採之陳詞辯解，再為
事實上之爭執，或就屬於事實審法院採證認事職權之行使，或就
不影響於判決本旨之枝節事項，全憑己見，任意指摘，難謂已符
合首揭法定上訴第三審之要件。其上訴違背法律上之程式，應予
駁回。
據上論結，應依刑事訴訟法第三百九十五條前段，判決如主文。
中    華    民    國  九十九  年    五    月  二十一  日
                      最高法院刑事第三庭
                          審判長法官  林  增  福
                                法官  張  清  埤
                                法官  陳  世  雄
                                法官  何  菁  莪
                                法官  邱  同  印
本件正本證明與原本無異
                                      書  記  官
中    華    民    國  九十九  年    五    月  二十六  日
                                                      V

司法院資訊處製作；財團法人民間司法改革基金會備份。
